臺灣高等法院刑事判決
110年度交上易字第223號
上  訴  人  
即  被  告  王福田



上列上訴人因過失傷害案件，不服臺灣士林地方法院110年度交
易字第18號，中華民國110年5月27日第一審判決（起訴案號：臺
灣士林地方檢察署109年度偵字第16509號），提起上訴，本院判
決如下：
    主  文
 上訴駁回。
    事實及理由
一、本案經本院審理結果，認第一審以上訴人即被告王福田犯道
    路交通管理處罰條例第86條第1項、刑法第284條前段之汽車
    駕駛人無駕駛執照駕車、犯過失傷害罪，應加重其刑，再依
    刑法第62條前段自首規定減輕其刑後，處有期徒刑3月，及
    諭知易科罰金之折算標準，認事用法及量刑均無不當，應予
    維持，除補充被告於本院之自白為證據外，並引用第一審判
    決書記載之事實、證據及理由如附件。
二、被告上訴意旨略以：其現已承認原判決所記載之過失情節，
    望能以此獲判輕刑，為此提起上訴云云（本院卷第56、84頁
    ）。
三、第二審判決書，得引用第一審判決書所記載之事實、證據及
    理由，對案情重要事項第一審未予論述，或於第二審提出有
    利於被告之證據或辯解不予採納者，應補充記載其理由，刑
    事訴訟法第373 條定有明文，經查：
  ㈠法院為刑罰裁量時，除應遵守平等、保障人權、重複評價  
    禁止，及刑法所規定之責任原則，與各種有關實現刑罰目的
    與刑事政策之規範外，更必須依據犯罪行為人之個別具體犯
    罪情節、所犯之不法與責任之嚴重程度，並及行為人再社會
    化之預期情形等因素，在正義報應、預防犯罪與協助受刑人
    復歸社會等多元刑罰目的間尋求平衡，而為適當之裁量。且
    關於刑之量定，係實體法賦予法院得依職權裁量之事項，苟
    已以行為人之責任為基礎，審酌刑法第57條各款所列事項而
    未逾越法律所規定之範圍，或濫用其權限，即不得任意指摘
    為違法或不當。
　㈡本件被告雖以其事後業已坦承上開車禍之過失責任，而請求
    判處較輕之刑云云。但本院審酌被告因未能於行車前，確認
    所駕駛汽車後方底盤車架下之備胎妥善固定，使騎乘機車在
    後之告訴人，因該備胎掉落、猝不及防下肇生交通事故，受
    到腦震盪、臉部1.5 、0.3 、4 公分撕裂傷、右鷹嘴突、右
    鎖骨骨折、右臉骨骨折、疑心臟挫傷、四肢多處挫擦傷、右
    腹擦傷等傷害。而以告訴人上開多處骨折情形為觀，可認受
    到傷害非輕，又被告於事故後，雖有留待現場而向處理員警
    坦承肇事，符合自首規定，有如上述，但被告並無駕駛執照
    ，卻仍駕駛車輛上路，仍有相當之可非難性。尤其，被告現
    與告訴人間，固有成立調解，承諾賠償新臺幣(下同)50萬元
    ，並於民國110年10月31日前給付15萬元，餘款則自110年12
    月起按月給付1萬元，有卷內調解筆錄可稽(本院卷第75頁)
    ，但被告於迄本院111年1月11日言詞辯論終結時，仍未支付
    分文，縱如被告所陳，係因工作、生活種種負擔，導致無法
    履行(本院卷第88頁)，但對受到上開非輕傷勢、且寬容被告
    分期賠償之告訴人而言，等同仍未獲得任何來自被告方面之
    誠意或彌補，於此情形下，原判決所量處上開刑度，經核確
    已以行為人責任為基礎，依刑法第57條各款所列情狀予以審
    酌，並於法定刑度之內為量定，客觀上並無明顯濫權之情形
    ，亦未違反比例原則，被告單執其已承認對於本件車禍肇生
    之過失責任，提起上訴請求從輕量刑，即無理由。
據上論斷，應依刑事訴訟法第373 條、第368 條，判決如主文。
本案經檢察官白忠志提起公訴，檢察官丁俊成到庭執行職務。
中　　華　　民　　國　　111 　年　　2 　　月　　22　　日
                  刑事第十一庭  審判長法　官  張江澤
                                      法　官  郭惠玲
                                      法　官  梁志偉
以上正本證明與原本無異。
不得上訴。
                                      書記官  林明慧
中　　華　　民　　國　　111 　年　　2 　　月　　22　　日
附件：臺灣士林地方法院刑事判決110年度交易字第18號
臺灣士林地方法院刑事判決             110年度交易字第18號
公　訴　人　臺灣士林地方檢察署檢察官
被　　　告　王福田　男　民國00年00月00日生
                    身分證統一編號：Z000000000號
                    住新北市○○區○○路00號11樓之2 
上列被告因過失傷害案件，經檢察官提起公訴（109 年度偵字第
16509 號），本院判決如下：
    主    文
王福田汽車駕駛人無駕駛執照駕車，犯過失傷害罪，處有期徒刑
參月，如易科罰金，以新臺幣壹仟元折算壹日。
    犯罪事實
一、王福田為無駕駛執照之人，仍於民國109 年8 月7 日7 時許
    ，駕駛車牌號碼000-0000號、車後方底盤車架下搭載一預備
    胎之自用小客車，自新北市○○區○○路00號11樓之2 住處
    出門，欲前往陽明山工作，其於駕車上路前本應注意汽車若
    載運物品應妥善固定，以防於行駛間掉落，影響自己與其他
    用路人之交通安全，而依當時情形，並無任何不能注意之情
    事，竟疏未注意及此，仍逕自上路，於同日7 時50分許，沿
    臺北市士林區中正路左轉文林路往天母方向行經士林橋中段
    附近時，其所搭載之預備胎因車架卡榫不堪使用而掉落馬路
    ，適黃彥凱騎乘車牌號碼000-0000號重型機車，沿同路段同
    向行駛在王福田車輛後方，見王福田掉落在道路之預備胎朝
    其而來，一時煞閃不及而與該預備胎發生碰撞致人車倒地，
    因而受有腦震盪、臉部1.5 、0.3 、4 公分撕裂傷、右鷹嘴
    突、右鎖骨骨折、右臉骨骨折、疑心臟挫傷、四肢多處挫擦
    傷、右腹擦傷等傷害。嗣王福田於肇事後停留現場，在有偵
    查犯罪權限之機關或公務員發覺犯罪前，主動向前往現場處
    理之警員承認肇事，自首而接受裁判，而查悉上情。
二、案經黃彥凱訴由臺北市政府警察局士林分局報告臺灣士林地
    方檢察署檢察官偵查起訴。
    理    由
壹、證據能力本案據以認定被告王福田犯罪之供述證據，有關被
    告以外之人於審判外之陳述，公訴人及被告在本院審理時均
    未爭執其證據能力，復經本院審酌認該等證據之作成無違法
    、不當或顯不可信之情況，而非供述證據亦非公務員違背法
    定程序所取得，依刑事訴訟法第159 條之5 規定、第158 條
    之4 規定之反面解釋，均有證據能力，合先敘明。
貳、實體部分
一、訊據被告固坦承其所駕駛車輛搭載之備胎於行經士林橋時脫
    落，下車查看時就發現告訴人倒在地上等節，惟矢口否認有
    何過失傷害之犯行，辯稱：伊當日行經士林橋時有聽到聲響
    ，感覺到東西脫落，伊就馬上停車查看，一下車，就看到黃
    彥凱及其騎乘之機車倒在後方距離伊大約兩個車身處，輪胎
    則掉落在黃彥凱身後更遠的地方；當日伊是在士林橋頭聽到
    車底有異音，表示伊的備胎應該是在該處掉落，但黃彥凱摔
    車的地點是在橋中央，兩者間有相當距離，可見黃彥凱應是
    自摔，和伊的備胎掉落無關等語。
二、經查：
  ㈠本案告訴人於案發時間行經士林橋中段時，因行駛在其前方
    之被告車輛預備胎掉落，致告訴人閃避不及而與該預備胎發
    生碰撞，告訴人因而人車倒地，受有前揭傷害等節，業據證
    人即告訴人黃彥凱證述：「伊當時是從台電大樓站的替代役
    中心要去北投的服勤地點上班，案發當時伊正經過士林橋，
    由南往北行駛…伊在車禍發生前有看到被告的車子開在伊前
    方…騎到一半，突然就有一個輪胎朝伊飛過來，撞擊到伊的
    機車正前方，接著伊就失去意識，醒來時已在醫院裡…伊沒
    有看到輪胎從車子掉下來的瞬間，但有看到輪胎朝伊飛過來
    」（臺灣士林地方檢察署109 年度偵字第16509 號卷【下稱
    偵卷】第18至19、41、79頁，本院110 年度交易字第18號卷
    【下稱本院卷】第75至76頁）、「（是否明確知悉輪胎有無
    撞到你或是你的機車？）無法記得，只記得輪胎飛過來，伊
    有試圖閃避，然後醒來就在醫院了…據伊目前的印象，無法
    確定是被車輪撞擊而跌倒，還是為了閃避車輪而自摔，但依
    照警察據現場及車損之判斷，應該是被輪胎撞到，若是自摔
    的話，機車不會前方被砸陷…修車的時候，師傅說大燈受到
    撞擊有碎裂」等語綦詳（本院卷第76頁），並有新光醫院10
    9 年8 月7 日告訴人乙種診斷證明書、三軍總醫院109 年8
    月13日、9 月3 日告訴人診斷證明書（偵卷第23頁，臺灣士
    林地方檢察署109 年度他字第4793號卷【下稱他卷】第9 、
    11頁）、道路交通事故現場圖、道路交通事故調查報告表㈠㈡
    （偵卷第35、43至45頁）、車損照片（偵卷第53頁）及被告
    提供之事故現場照片（本院109 年度審交易字第1183號卷【
    下稱本院審交易卷】第61至67頁，本院卷第49頁）等件在卷
    可參，而被告就其駕駛車輛搭載之預備胎於行經士林橋時脫
    落乙節並不爭執（偵卷第8 至9 、39、79頁，本院卷第26頁
    ），且屢於警詢、偵訊及本院審理時自承：「原本備胎該有
    螺絲鎖住，但螺絲有鬆動卻沒有掉落，所以我也不知道備胎
    為什麼會掉落」、「伊的備胎碰撞路面後掉到馬路上，備胎
    本來是固定在後方底盤上，不知為何會掉落」（偵卷第9、8
    1頁）、「伊行經士林橋時聽到有聲響，感覺到東西掉落，
    便馬上停車查看，伊一下車，就看到黃彥凱人車倒地，約距
    離伊兩個車身，輪胎則離更遠」（偵卷第8 、79頁，本院卷
    第25頁）等語，可見被告備胎脫落時點與告訴人摔車時點密
    接，併參以告訴人及證人即被告搭載之乘客戴勝輝均證稱當
    時士林橋面並無凹陷等可能造成騎士跌倒之路況（本院卷第
    78、82頁）及道路交通事故調查報告表㈠亦記載當時路面乾
    燥、無缺陷、無障礙物等節（偵卷第43頁），足認告訴人於
    行駛中突然人車倒地、受有前揭傷害，應係突逢備胎掉落，
    一時閃避不及遭備胎撞擊所致，是本案告訴人係因被告脫落
    之預備胎而受有前揭傷害等事實，應堪認定。告訴人固表示
    其無法確定當時是被備胎撞擊而跌倒，抑或為閃避備胎而自
    摔，惟考諸告訴人前揭證述：依照警察據現場及車損之判斷
    ，應該是被輪胎撞到，若是自摔的話，機車大燈應不會遭撞
    擊而碎裂等語（本院卷第76頁），及告訴人機車前方大燈飾
    蓋、前土除蓋均有破裂等情形（見偵卷第53頁相片2 、3、6
     ），本院認被告備胎脫落、掉落至路面後，應有與告訴人
    車輛發生碰撞之情形，爰認定犯罪事實如前所示，附此敘明
    。
  ㈡被告雖辯稱伊的備胎應是在士林橋頭即脫落，但告訴人摔車
    的地點是在橋中央，兩者相距甚遠，可見告訴人摔車與伊備
    胎掉落並無關係等語。惟查：觀諸被告自行提出之案發現場
    照片（本院卷第49頁），可見告訴人機車倒地位置與備胎位
    置僅相距約5 個U 型護欄的距離，該備胎自被告車輛掉落後
    ，不論是撞擊騎乘在後方之告訴人後滾動至該處停止，或被
    撞擊力道推移至該處停止，衡情均無何不合理之處，並無被
    告所稱兩者相距甚遠，顯無關係之情形；再者，被告於案發
    當日警詢時乃陳稱：「伊沿士林橋南往北方向行駛，突然一
    陣顛簸，之後感覺車輛底部有刮地聲，伊便停於路邊查看，
    往後方看到原放於車底之備胎掉落於後方車道上，及一重機
    車和其駕駛倒於車道上」等語（偵卷第39頁），可見被告是
    先於橋頭感到一陣顛簸，之後方聽到車底有刮地之異音，則
    其備胎究竟是否於橋頭即脫落，實難斷定，況依被告自行提
    供之案發現場照片，該備胎所在位置距離士林橋頭至少有5
    個U 型護欄之距離，且士林橋尚有些許坡度（橋頭較低、橋
    身較高），實難想像該備胎於士林橋頭掉落後，會自然停止
    於該處，是以，被告於審理時一口咬定備胎是在士林橋頭掉
    落等節，不僅與其先前所述略有出入，亦與經驗法則不符，
    且無相關事證可資佐證，自難採信。
  ㈢查汽車駕駛人於駕車上路前應注意汽車若載運物品應妥善固
    定，以防於行駛間掉落，影響自己與其他用路人之交通安全
    ，乃行車之基本常識，被告曾領有合格駕照，有公路監理電
    子閘門存卷可參（本院審交易卷第15頁），且有多年駕駛經
    驗，縱其駕照因故吊銷，對上開注意義務仍應有相當認知，
    而依當時情況並無不能注意之情事，被告卻疏未注意前揭注
    意義務，未於上路前先行檢查車後底盤螺絲是否鬆脫、搭載
    之備胎是否妥善固定，即逕自上路，致其備胎不慎脫落而與
    告訴人發生碰撞，造成告訴人受有上述之傷害，其駕駛行為
    顯有過失，且與告訴人受有傷害之結果，二者間具有相當因
    果關係，至為灼然。
三、綜上，被告所犯上開過失傷害犯行，事證明確，洵堪認定，
    應予依法論科。
四、論罪科刑
  ㈠按汽車駕駛人，無駕駛執照駕車、酒醉駕車、吸食毒品或迷
    幻藥駕車、行駛人行道或行經行人穿越道不依規定讓行人優
    先通行，因而致人受傷或死亡，依法應負刑事責任者，加重
    其刑至二分之一，道路交通管理處罰條例第86條第1 項定有
    明文。該條項規定係就刑法第276 條第1 項之過失致人於死
    罪、同條第2 項之業務過失致人於死罪，同法第284 條第1
    項之過失傷害罪及過失傷害致重傷罪、同條第2 項之業務過
    失傷害罪及業務過失傷害致重傷罪之基本犯罪類型，對於加
    害人為汽車駕駛人，於從事駕駛汽車之特定行為時，無駕駛
    執照駕車、酒醉駕車、吸食毒品或迷幻藥駕車、行駛人行道
    或行經行人穿越道不依規定讓行人優先通行，因而致人傷亡
    之特殊行為要件予以加重處罰，已就刑法第276 條第1 項、
    第2 項、第284 條第1 項、第2 項各罪犯罪類型變更之個別
    犯罪行為予以加重，而成另一獨立之罪名，自屬刑法分則加
    重之性質（最高法院92年度第1 次刑事庭會議決議、99年度
    台非字第198 號判決意旨參照）。查被告係無駕駛執照而駕
    駛自小客車上路，業如前述，核其所為，係犯道路交通管理
    處罰條例第86條第1 項、刑法第284 條前段之汽車駕駛人無
    駕駛執照駕車，犯過失傷害罪，並應加重其刑。起訴書認被
    告係涉犯刑法第284 條前段之過失傷害罪，容有未洽，但基
    本事實同一，且經本院當庭告知前揭罪名及刑度，並已給予
    被告充分答辯之機會，本院自得依法變更起訴法條而為審理
    。
  ㈡按刑法第62條所謂自首，祇以犯人在其犯罪未發覺前，自行
    向該管公務員申告其犯罪事實，而接受裁判為已足，至於嗣
    後對於阻卻責任之事由有所辯解，乃辯護權之行使，不能據
    此即認其先前之自首失其效力（最高法院92年度台上字第72
    54號判決意旨參照）。查被告於肇事後，處理人員前往現場
    處理，被告在場，並當場承認為肇事人等情，有臺北市政府
    警察局道路交通事故肇事人自首情形紀錄表附卷可憑（偵卷
    第49頁）。被告於有偵查權限之機關知悉肇事者係何人前，
    留待現場向前來處理之警員坦承肇事，並接受裁判，為對於
    未發覺之罪自首而受裁判，雖被告曾對於其所犯上開犯行有
    所辯解，然此為其辯護權之合法行使，並不影響其自首之效
    力，爰依刑法第62條前段之規定減輕其刑，並依法先加而後
    減之。
  ㈢爰以行為人之責任為基礎，審酌被告並無前科，有臺灣高等
    法院被告前案紀錄表在卷足憑，堪認其品行良好，其無照駕
    駛汽車，復未於行車前確認其所載運物品是否妥善固定，因
    而肇致本案交通事故，使告訴人因此受有上開傷害，確實具
    有相當之可非難性；併考量被告否認犯行，未能賠償告訴人
    之損害，告訴人所受傷害程度，告訴人意見（本院卷第90至
    91頁），及被告於本院審理時自述之教育程度、家庭、經濟
    狀況（本院卷第90頁）等一切情狀，量處如主文所示之刑，
    並諭知如易科罰金之折算標準。
據上論斷，依刑事訴訟法第299 條第1 項前段、第300 條，道路
交通管理處罰條例第86條第1 項，刑法第11條前段、第284 條前
段、第62條前段、第41條第1 項前段，刑法施行法第1 條之1 第
1 項，判決如主文。
本案經檢察官白忠志提起公訴，檢察官謝榮林到庭執行職務。
中    華    民    國   110    年     5    月    27    日
                  刑事第九庭  法  官  黃 瀞 儀
以上正本證明與原本無異。
如不服本判決應於收受送達後20日內向本院提出上訴書狀，並應
敘述具體理由。其未敘述上訴理由者，應於上訴期間屆滿後20日
內向本院補提理由書( 均須按他造當事人之人數附繕本) 「切勿
逕送上級法院」。
                              書記官  李 俊 錡
中　　華　　民　　國　 110　　年　　5 　　月　　27　　日

附錄本案論罪科刑之依據：
道路交通管理處罰條例
第 86 條
汽車駕駛人，無駕駛執照駕車、酒醉駕車、吸食毒品或迷幻藥駕
車、行駛人行道或行經行人穿越道不依規定讓行人優先通行，因
而致人受傷或死亡，依法應負刑事責任者，加重其刑至二分之一
。
汽車駕駛人，在快車道依規定駕車行駛，因行人或慢車不依規定
，擅自進入快車道，而致人受傷或死亡，依法應負刑事責任者，
減輕其刑。


中華民國刑法
第 284 條
因過失傷害人者，處一年以下有期徒刑、拘役或十萬元以下罰金
；致重傷者，處三年以下有期徒刑、拘役或三十萬元以下罰金。